臺灣高等法院刑事判決　　　　　　　　100年度上易字第608號
上　訴　人
即　被　告　施文生
上列上訴人因毒品危害防制條例案件，不服臺灣臺北地方法院99
年度易字第3295號，中華民國100年1月31日第一審判決（聲請簡
易判決處刑案號：臺灣臺北地方法院檢察署99年度毒偵字第3201
號），提起上訴，本院判決如下：
    主  文
上訴駁回。
    事  實
一、施文生前於民國92年間因施用毒品案件，經原審以92年度毒
    聲字第1627號裁定送觀察、勒戒後，認無繼續施用毒品之傾
    向，由臺灣臺北地方法院檢察署檢察官於93年1月7日以92年
    度毒偵字第1438號為不起訴處分確定；復因毒品危害防制條
    例案，經原審於96年3月5日以96年度簡字第218 號判決處有
    期徒刑3月確定，於96年5月11日易科罰金執行完畢；再因毒
    品危害防制條例案，經原審於96年10月8 日以96年度易字第
    1873號判決處有期徒刑4月確定，於97年4月27日縮刑期滿執
    行完畢；又因毒品危害防制條例案，經原審於99年1 月11日
    以98年度易字第2996號判決處有期徒刑5月確定，於99年2月
    9 日易科罰金執行完畢。詎仍不知戒慎悔改，竟基於施用第
    二級毒品甲基安非他命之犯意，於99年7月16日下午2時35分
    許，為警採尿時起回溯96小時內某日時（不包括經警查獲至
    採尿期間），在不詳處所，以不詳方式施用第二級毒品甲基
    安非他命1次。嗣經警於99年7 月16日中午1時許，持原審核
    發之搜索票至其位於臺北市○○區○○街82巷56號2 樓住處
    搜索查獲，經採集其尿液送驗呈甲基安非他命陽性反應，始
    悉上情。
二、案經臺北市政府警察局大安分局報請臺灣臺北地方法院檢察
    署檢察官偵查聲請簡易判決處刑。
    理  由
甲、程序部分：
    按被告以外之人於審判外之言詞或書面陳述，除法律有規定
    者外，不得作為證據。又被告以外之人於審判外之陳述，雖
    不符合同法第159條之1至第159條之4之規定，但經當事人於
    審判程序同意作為證據，法院審酌該言詞陳述或書面陳述作
    成時之情況，認為適當者，亦得為證據；當事人、代理人或
    辯護人於法院調查證據時，知有第159條第1項不得為證據之
    情形，而未於言詞辯論終結前聲明異議者，視為有前項之同
    意。刑事訴訟法第159條第1項及第159條之5分別定有明文。
    查本判決下列所引用之各該被告以外之人於審判外之書面陳
    述，雖屬傳聞證據，惟檢察官、被告於本院審理中均表示同
    意作為證據而不予爭執，且迄至言詞辯論終結前亦未再聲明
    異議，本院審酌上開證據資料製作時之情況，尚無違法不當
    及證明力明顯過低之瑕疵，亦認為以之作為證據應屬適當，
    揆諸前開規定，爰逕依刑事訴訟法第159條之5規定，認均有
    證據能力。
乙、實體部分：
一、訊據上訴人即被告施文生於本院審理時固坦承本件經警採集
    之尿液檢體，及尿液經送驗後呈第二級毒品甲基安非他命陽
    性反應等事實，惟矢口否認有何施用第二級毒品犯行，並於
    本院審理時辯稱：伊沒有施用第二級毒品，採尿後伊沒有蓋
    章，而且封瓶不是伊封的云云。
二、經查：
  (一)本件被告於上開時、地查獲後，經採集其尿液送請鑑驗之結
    果，呈甲基安非他命陽性反應，有臺北市政府警察局偵辦毒
    品案件尿液檢體委驗單、臺灣尖端先進生技醫藥股份有限公
    司99年8月2日濫用藥物檢驗報告各1 紙在卷可稽（見99毒偵
    3201號卷第10、11頁），合先敘明。
  (二)被告於原審雖辯稱：伊至臺北醫學大學附設醫院看診糖尿病
    已有5、6年，都沒有更換醫院看診，檢察官聲請簡易判決處
    刑書所認定之99年7 月前後時間，也都是在前開醫院看診，
    伊除了服用前述醫院開立之糖尿病藥物，及在家中自行注射
    該醫院所給之胰島素外，從未服用或注射其他藥物，且私底
    下亦未購買其他藥物服用或注射。而伊是因為服用醫院開給
    伊的藥物後，尿液才會有第二級毒品甲基安非他命陽性反應
    等語，並庭呈其所服用之7種藥物供參（見原審易字卷第14-
    15頁）。然依臺北醫學大學附設醫院於99年12月29日以校附
    醫歷字第0990007088號函覆稱：前開所示7 種藥品及被告所
    領藥品之原型藥或其代謝藥物，均不會導致服用藥物者所排
    出之尿液可檢驗出安非他命、甲基安非他命之陽性反應等語
    明確（見原審易字卷第20頁），顯見被告上開所辯，與事實
    不符，自非可信。
  (三)被告雖於本院審理辯稱：採尿後伊沒有蓋章，而且封瓶不是
    伊封的云云（見本院卷第36反、37反、39頁）。然證人即當
    日負責對被告採尿之警員廖祥宏於本院審理時結證稱：伊等
    持搜索票去被告家，然後帶被告回警局作筆錄，問被告是否
    願意採尿，被告回答願意，在瓶蓋蓋上、封起來後，有請被
    告簽名。被告在採尿時有全程在場。伊是在被告面前封瓶的
    。而簽名或捺指印，其中有一個就可以了。系爭尿液確實是
    採自被告，沒有摻雜別人或以別人的尿來替代等語（見本院
    卷第37-38 頁），核與被告於同一庭訊坦承：採尿後，伊沒
    有蓋指印，證人廖祥宏叫伊簽名在上面等語（見本院卷第37
    頁反面）相符，則警員廖祥宏在採集被告尿液時，被告既係
    全程參與，且該警員乃在被告面前將尿液瓶瓶蓋蓋上、封起
    來，再叫被告簽名其上，以完成採集尿液封存之程序，自足
    以擔保該尿液不會遭掉包、或摻入其他人之尿液。至於本件
    是否為被告親自封瓶、及其有無在簽名上復行按捺指印，顯
    均不足影響該尿液確係屬被告一人所排放後封存之事實。又
    參酌被告於警詢時已簽具尿液檢體委驗單確認該委驗尿液及
    其編號，有上開委驗單可憑，且被告於原審審理時復供承：
    當時警察採尿時，確實為伊的尿液，對於警方對伊採尿並送
    驗之程序沒有意見等語（見原審易字卷第14頁），而衡以被
    告有如事實欄所載因施用毒品經觀察勒戒及科刑執行之情形
    ，亦有本院被告前案紀錄表附卷可稽，自應熟知警員採集尿
    液程序、及經科學驗證之驗尿結果，對於判斷被告有無施用
    毒品及係施用何種毒品，係居於決定性之關鍵，自無容任警
    員有掉包或摻入其他尿液之機會。是以被告於警詢經確認、
    於原審中復坦承尿液確為其所有，至本院審理時乃再翻稱上
    情，並指其怕尿液被偷換云云，顯係臨訟卸責之詞，要無可
    採。另本院將被告查獲時所採之尿液、及於本院100年6月27
    日所採集封存尿液，經送請內政部警政署刑事警察局鑑驗該
    查獲時所採尿液是否有被告以外之人之DNA ，其鑑驗結果為
    ：尿液經萃取DNA檢測，未檢出DNA-STR型別。鑑驗結論雖為
    ：本案經檢測之證物未檢出足資比對結果，無法比對等語，
    有該局100年7月13日刑醫字第1000051138號鑑定書附卷可稽
    ，然此無足夠證物憑驗之事實，亦無足推翻上開採尿程序之
    積極證據，自不足為被告有利之認定，併此敘明。
  (四)再者，甲基安非他命經施用進入人體後，經人體代謝作用，
    約70%於24小時內自尿中排出，約90%於96小時內自尿中排出
    ，最長可能不會超過4日，此有行政院衛生署藥物食品檢驗
    局81年9月8日81藥檢壹字第8114885號函、81年2月8日81藥
    檢壹字第001156號函文可參。至施用甲基安非他命之代謝最
    先是去N-甲基（N-demethylation）形成安非他命，而施用
    甲基安非他命後，在正常尿液PH值情況下，24小時內，有43
    %服用劑量以甲基安非他命原態排出；又施用安非他命後，
    其尿液不致檢出甲基安非他命陽性反應，而施用甲基安非他
    命後，其尿液可檢出甲基安非他命和其代謝物安非他命成分
    ，亦有行政院衛生署管制藥品管理局93年11月2日管檢字第
    0930010499號函文可按。而「尿液毒品檢驗若使用氣相層析
    質譜儀分析法確認，則可完全排除偽陽性之干擾，為目前最
    具公信力的檢驗方法」，此亦經行政院衛生署藥物食品檢驗
    局81年2月8日（81）藥檢一字第001156號函文揭示，是依此
    檢驗方式所檢出之結果，可排除偽陽性之干擾，而得到正確
    之鑑驗結果，此向為實務上所普遍採用之作法。本件上開濫
    用藥物檢驗報告，係先以酵素免疫分析法（EIA）為初步檢
    驗，復以氣相層析質譜儀分析法（GC/MS）再確認檢驗，則
    以被告於99年7月16日下午2時35分許所採之尿液既呈甲基安
    非他命陽性反應，且其濃度高達3945ng/ml（最低可定量濃
    度20ng/ml），應足證明被告確曾於為警採尿時回溯96小時
    內（不包括經警查獲至採尿期間）施用第二級毒品甲基安非
    他命1次之犯行。又被告有如事實欄所載因施用毒品經觀察
    勒戒及科刑執行之情形，有本院被告前案紀錄表在卷可憑。
    足認被告於初次經觀察、勒戒執行完畢釋放後5年內，又因
    施用毒品犯行經判處罪、刑，此次再犯本案，即不屬毒品危
    害防制條例第20條規定之「初犯」或「5年後再犯」，自應
    依同條例第10條處罰（最高法院97年度第5次刑事庭會議決
    議；最高法院98年度台非字第12號判決意旨參照）。
  (五)綜上，被告前開所辯，顯係推諉卸責之詞，委不足採。本件
    事證明確，被告犯行洵堪認定，應依法論科。
三、按甲基安非他命係屬毒品危害防制條例第2條第2項第2 款所
    規定之第二級毒品。是核被告所為，係犯毒品危害防制條例
    第10條第2 項施用第二級毒品罪。被告施用毒品前持有第二
    級毒品甲基安非他命之低度行為，應為施用毒品之高度行為
    所吸收，不另論罪。又被告有上揭事實欄所載之科刑及執行
    前案紀錄，有本院被告前案紀錄表1 紙在卷可憑，被告受有
    期徒刑執行完畢後，5 年以內再故意犯本案有期徒刑以上之
    罪，為累犯，應依刑法第47條第1項之規定，加重其刑。
四、原審以被告犯罪事證明確，適用毒品危害防制條例第10條第
    2項，刑法第11條前段、第47條第1項等規定，並審酌被告素
    行，多次非法施用足以導致精神障礙及生命危險之成癮性化
    學合成藥物，顯見其自制力甚低，所為對個人身心戕害程度
    ，及其生活狀況、品行、智識程度、犯罪之動機、目的、手
    段、所生危害，犯後仍不知悔悟，猶飾詞否認犯行，態度不
    佳等一切情狀，量處其有期徒刑7 月，以資懲儆。復說明被
    告施用第二級毒品甲基安非他命之工具未經扣案，且無證據
    證明現尚存在，不併予宣告沒收，經核其認事用法，俱無違
    誤，量刑亦屬妥適，是被告上訴意旨仍執前詞否認犯罪，為
    無理由，應予駁回。
據上論斷，應依刑事訴訟法第368條，判決如主文。
本案經檢察官鄭龍照到庭執行職務。
中    華    民    國   100    年    8     月    22    日
                  刑事第二十二庭審判長法  官  郭雅美
                                      法  官  李麗珠
                                      法  官  洪于智
以上正本證明與原本無異。
不得上訴。
                                      書記官  強梅芳
中    華    民    國   100    年    8     月    23    日
附錄：本案論罪科刑法條全文
毒品危害防制條例第10條
施用第一級毒品者，處6月以上5年以下有期徒刑。
施用第二級毒品者，處3年以下有期徒刑。